【裁判字號】    92,交上易,552
【裁判日期】    920903
【裁判案由】    過失致死
【裁判全文】
臺灣高等法院臺南分院刑事判決            九十二年度交上易字第五五二號    Ｇ
      上  訴  人
      即  被  告  乙  ○  ○
      選任辯護人  陳  郁  芬  律師
右上訴人即被告因過失致死案件，不服臺灣臺南地方法院九十年度交訴字第三三四號
中華民國九十二年五月八日第一審判決（起訴案號：臺灣臺南地方法院檢察署九十年
度偵字第七六三四號），提起上訴，本院判決如左：
      主      文
上訴駁回。
      事      實
一、乙○○於民國（下同）八十九年七月二十九日凌晨四時二十分許，駕駛車號ＵＤ
    ─０９５３號自小客車搭載甲○○，沿台南縣鹽水溪堤防道路由新市鄉往永康市
    方向行駛，在行經台南縣永康市鹽水溪北岸堤防之過水橋（起訴書誤載為浮水橋
    ）前時，本應注意駕駛人駕駛汽車，應遵守道路交通標誌、標線、號誌之指示，
    且汽車行駛時，駕駛人應注意車前狀況，並隨時採取必要之安全措施，而依當時
    情形，客觀上又無不能注意之情事，其能注意竟疏未注意該鹽水溪北岸堤防之過
    水橋入口前端已設置有「注意：危險橋樑，請勿通行」之警告標誌，且時值雨後
    鹽水溪溪流暴漲之深夜，過水橋之橋面已遭積水淹沒，若行車通過可能會有落水
    危險之車前狀況，未採取改行他道以避免落水之安全措施，因其仍認可順利通過
    ，而致判斷錯誤，貿然駕車強行通過上開橋樑，致該車行至橋中央時，遭積水已
    深之溪流連人帶車沖落橋面，乙○○及時自車窗逃出而倖免於難，然坐於車內右
    前座之甲○○卻因逃避不及被困在車中，隨大水沖流而下。車輛落水事故發生後
    ，台南縣警察局永康分局鹽行派出所警員陳育義到場處理，在警員尚不知何人為
    肇事車輛之駕駛人前，乙○○主動表示其為駕駛人並自首犯行，接受裁判。而迄
    至同年八月二日下午三時許，經救難人員多方尋覓，始於距上開過水橋約一百公
    尺之鹽水溪下游處尋獲前開自小客車，惟車內之甲○○業已因溺水窒息死亡多日
    。
二、案經乙○○自首由臺灣台南地方法院檢察署檢察官據報相驗後偵查起訴。
      理      由
一、右揭事實，固據上訴人即被告乙○○（下稱被告）坦承有於右揭時、地，駕車落
    水並致被害人甲○○溺斃死亡之事實不諱，並有道路交通事故調查現場圖一紙及
    交通事故現場照片十幀在卷可資佐證（見相驗卷第五頁、第十五頁至第二十頁）
    。而被害人甲○○係因坐車落水因而窒息不治死亡，亦經臺灣台南地方法院檢察
    署檢察官督同檢驗員相驗明確，並製有勘驗筆錄、驗斷書及相驗屍體證明書等附
    卷可憑。被告雖矢口否認有何過失，並辯稱：該過水橋為新市鄉與永康市兩處間
    之便捷道路，而該過水橋既為政府機關所設立且與一般橋樑並無二致，經由該過
    水橋通過並無任何過失，車輛落水應屬天然偶發之意外，其並無可得歸責之事由
    云云。
二、按駕駛人駕駛汽車，應遵守道路交通標誌、標線、號誌之指示；汽車行駛時，駕
    駛人應注意車前狀況，並隨時採取必要之安全措施，道路交通安全規則第九十條
    、第九十四條第三項分別定有明文。查被告有經正常程序考領駕駛執照，為有駕
    駛經驗之人，對於上開交通安全規則自知之甚稔，為其應注意之事項，而肇事當
    時係雨後、夜間無照明、無標線柏油路面、橋樑、鹽水溪北岸堤防之過水橋入口
    前端設置有「注意：危險橋樑，請勿通行」警告標誌，有台南縣警察局永康分局
    函覆原審卷附前開現場相片可考並業據被告供明在卷可按（見原審卷第三三頁、
    第四三頁、第七四頁），足見依當時狀況被告客觀上尚無不能注意之情狀。而本
    件肇事地點之過水橋係一銜接台南縣新市鄉大洲村與永康市三民里而橫跨鹽水溪
    之南北向水泥便橋，橋面寬度僅達五．二公尺且兩邊只有設立簡便之水泥角柱以
    防墜落，另該鹽水溪北岸堤防即過水橋南下入口前端已設置有「注意：危險橋樑
    ，請勿通行」之警告標誌等情，並經原審至現場勘驗屬實，且有原審九十一年四
    月一日勘驗筆錄、道路交通事故調查報告表及現場勘驗相片在卷可憑（見原審卷
    第二九頁相片、第七二頁至第八一頁），足見該過水橋在雨後溪水暴漲淹沒橋面
    之際，若車輛強行涉水通過顯有落水下橋之危險無訛。另徵諸被告於案發翌日（
    三十日）在警訊時係供稱：「途中經過鹽水溪浮水橋時，我跟甲○○在車上聊天
    ，但我有跟我長官（即甲○○）說前面橋上有積水，我跟他（甲○○）判斷積水
    不深應該可以將車子開過橋，但車子開到橋中間，發覺我的車子整台車好像離開
    地面，在溪水上游動，時間不超過一分鐘，整台車子偏右順著溪水流著方向掉落
    。」等語綦詳（見相驗卷第五頁背面），於檢察官偵訊時並到庭供稱：「（當天
    是否下了很久雨？）早上有下雨，下午沒有」、「（經過浮水橋是否看過警示標
    誌？）有。」等語明確（見同上相驗卷第三十六頁背面），足見被告係判斷錯誤
    ，認為仍可順利通過，而強行涉水發生不幸甚明。查案發當時行經現場之證人丙
    ○○於檢察官偵訊時亦陳證：「（你自北岸堤岸往浮水橋多久才看到水漲起來？
    ）在岸上就看到漲起來，我騎車下去看已到膝蓋了，那是在橋中央處，我看到乙
    ○○涉水過來，我車子停在水邊距離橋端約五十公尺處，水已淹到那邊了，我下
    去時聽到有人在叫，看不到人，後來他叫先生很多聲，之後看到他自另一端走到
    橋中央，我才看到人，他說叫我幫忙，朋友連人帶車被水沖走，要我報警，當時
    只我們二人，沒其他人經過，我沒走到橋面上，在水邊，當時旁邊水不急，中間
    水很急」等語（見同上相驗卷第三十五頁背面至三十六頁），顯見肇事當時該鹽
    水溪溪流已暴漲，且過水橋之橋面已遭積水淹沒，斯時該過水橋已不適於車輛通
    行甚明。又該過水橋雖係政府所興建銜接新市鄉大洲村與永康市三民里而橫跨鹽
    水溪之便捷通道，惟在該鹽水溪北岸堤防之過水橋入口前端亦設置有「注意：危
    險橋樑，請勿通行」之警告標誌以提醒用路人注意，換言之，該過水橋在非雨季
    之日間視線良好時段並不屬於危險路段，但是在下雨後的時日，尤其在夜間該處
    係屬無照明視線不良之地段，該過水橋便是潛藏危險之橋樑，而前揭警告標誌既
    屬如閃光紅燈等之「必須由當事人自行判斷之被動式裝置」，而非如行車管制燈
    號等之「主動告知當時狀況可不可以通行之主動式裝置」，是用路人在欲經由該
    過水橋通行鹽水溪兩岸時，自須依當時客觀環境謹慎判斷是否適宜由該橋樑通行
    ，而非謂只要係政府興建之橋樑即可任意無庸斟酌客觀情狀強行過橋，此理至明
    。被告於警訊中已自承伊跟伊長官（即被害人甲○○）說前面橋上有積水，伊跟
    他（指被害人）判斷積水不深等情，亦如上述，顯見被告已目擊溪水高漲，而有
    危險，仍認為可順利通過，強行涉水肇致不幸；且被告於原審勘驗現場時，亦陳
    稱：伊平日上下班走過此水泥橋幾次，．．當時四周無照明，伊無法後退，只能
    往前行駛等語，亦足見被告並非第一次行經肇事地點，對於該橋樑之設置情況及
    其警告標誌，應甚明瞭。被告本應注意並能注意該鹽水溪北岸堤防之過水橋入口
    前端已設置有「注意：危險橋樑，請勿通行」之警告標誌，且時值雨後鹽水溪溪
    流暴漲之深夜，過水橋之橋面已遭積水淹漫，若行車通過可能會有落水危險之車
    前狀況，竟疏未注意採取改行他道、棄車等方式以避免落水之安全措施，仍強行
    驅車貿然通過上開橋樑，致該車行至橋中央時，遭積水已深之溪流連人帶車沖落
    橋面，因而肇事，而坐於車內之被害人甲○○並因之溺斃不治死亡，被告自有違
    前開規定之注意義務，其顯有過失，本件經送臺灣省台南區車輛行車事故鑑定委
    員會、臺灣省車輛行車事故覆議鑑定委員會及財團法人成大研究發展基金會鑑定
    結果，均認定被告為肇事原因，有前開委員會南鑑字第九一０四五九號鑑定意見
    書、九十一年七月十一日府覆議字第九一一一一０號函及財團法人成大研究發展
    基金會九十二年三月二十五日（９２）成大研基建字第０４９４號函檢送之鑑定
    意見書各一份在卷可憑（見原審卷第八六頁、第九六頁、第一二二頁至第一三八
    頁），是被告前開所辯，要係避就卸責之詞，自無可採。又本件被害人甲○○係
    因此次落水車禍不治死亡，是被告之過失行為，與被害人之死亡結果間，具有相
    當因果關係，亦無疑義。從而本件事證已甚明確，被告前揭之犯行，洵堪認定。
三、核被告所為，係犯刑法第二百七十六條第一項之過失致人於死罪。其在肇事後未
    被有偵查權之公務員或機關發覺其為犯嫌前，向到場處理之警員自承犯行，進而
    接受裁判，此業經被告供明在卷可按，並經證人即本件落水事故現場處理員警陳
    育義於原審到庭證述無訛（同上卷第五十頁），被告行為合乎自首之要件，應依
    刑法第六十二條前段減輕其刑。
四、原審以被告事證已臻明確，因予適用刑法第二百七十六條第一項、第六十二條前
    段、第四十一條第一項前段、罰金罰鍰提高標準條第一條前段、第二條，審酌被
    告之品行、應負過失責任之程度、造成被害人死亡之結果及其犯後之態度尚稱良
    好且已與死者家屬達成和解等一切情狀，量處有期徒刑四月，並諭知易科罰金之
    折算標準。且說明被告前未曾受有期徒刑以上刑之宣告，有被告全國前案紀錄表
    附卷可稽，其因一時誤判橋面水勢肇致不幸而罹刑章，經此次偵審程序教訓，當
    知所警惕，諒無再犯之虞，復考量被告為初犯且係自首，事後已與被害人家屬達
    成和解，有和解書一紙在卷可憑（見原審卷第二三頁），公訴人亦向法院請求從
    輕量刑，並宣告緩刑，因認前開對被告宣告之刑，以暫不執行為適當，爰併宣告
    緩刑二年，以啟自新，並觀後效。核其認事用法俱無不合，量刑亦稱妥適。被告
    上訴意旨猶執陳詞，空言指摘原判決不當，請求撤銷原判決，並無可取，為無理
    由，應予駁回。
據上論結，應依刑事訴訟法第三百六十八條，判決如主文。
本案經檢察官羅清溪到庭執行職務。
中    華    民    國      九十二      年      九      月      三        日
              臺灣高等法院臺南分院刑事第二庭
                                      審判長法官  黃    崑    宗
                                            法官  葉    居    正
                                            法官  莊    俊    華
右正本證明與原本無異。
不得上訴。
                                      法院書記官  廖    明    娟
中    華    民    國      九十二      年      九      月     十         日
附錄本案論罪科刑法條：
刑法第二百七十六條：
因過失致人於死者，處二年以下有期徒刑、拘役或二千元以下罰金。
從事業務之人，因業務上之過失犯前項之罪者，處五年以下有期徒刑或拘役，得併科
三千元以下罰金。


司法院資訊處製作；財團法人民間司法改革基金會備份。
